【裁判字號】    94,上易,846
【裁判日期】    950207
【裁判案由】    違反畜牧法
【裁判全文】
臺灣高等法院高雄分院刑事判決         94年度上易字第846號
上  訴  人
即  被  告  乙○○
上  訴  人
即  被  告  丙○○
上  訴  人
即  被  告  甲○○
共      同
選任辯護人  許清連    律師
            李錦臺    律師
上列上訴人因被告違反畜牧法案件，不服臺灣屏東地方法院94年
度易字第370 號中華民國94年10月5 日第一審判決（起訴案號：
臺灣屏東地方法院檢察署93年度偵字第543 、1992、2087號），
提起上訴，本院判決如下：
    主  文
上訴駁回。
    事  實
一、乙○○、丙○○於民國（以下同）92年間均曾因違反畜牧法
    案件，經台灣屏東地方法院於92年9 月10日以92年易562 號
    刑事判決分判判處有期徒刑6 月，併科罰金新臺幣（下同）
    200,000 元、有期徒刑4 月確定，分別於同年12月8 日、12
    月1 日易科罰金執行完畢，2 人均仍不知悔改, 明知未經屠
    宰衛生檢查之豬隻，不得意圖供人食用而分切、運輸，竟仍
    與數名姓名、年籍不詳之成年人，共同基於違反畜牧法之概
    括犯意聯絡，自92年9 月11日起，由乙○○前往屏東縣內各
    牧場及養豬戶收集未經屠宰衛生檢查之病、死豬隻後，以車
    輛載至屏東縣里港鄉○○村○○路1 號旁之工寮及附連圍繞
    土地內，再由丙○○及姓名、年籍不詳之成年人多人，共同
    連續屠宰分切該等病、死豬多次。彼等將分切後之豬肉、骨
    頭分裝成桶，再由乙○○以自用小貨車將可供人食用之豬肉
    及排骨部位運送至不詳姓名之盤商處。另甲○○則基於幫助
    之犯意，於前開時、地，以購買餐盒或遞送涼水供屠宰豬隻
    之人員飲食之方式，幫助乙○○及丙○○等人屠宰分切病死
    豬隻，因屠宰分切豬隻之規模非小，情節重大，為警於92年
    12月26日下午2 時許會同屏東縣政府農業局、衛生局等相關
    人員當場查獲，並發現現場堆置之豬肉、豬骨共計3290公斤
    （已由屏東縣違法屠宰聯合查緝小組沒入並送往璇億企業股
    份有限公司化製）。
二、又丙○○另得知吳俊興、吳俊和兄弟（上揭2 人涉案部分已
    由台灣屏東地方法院於94年9 月24日判決）在屏東縣長治鄉
    ○○段929 之14地號之工寮從事屠宰、販售病死豬肉之非法
    活動，遂承前概括犯意，向吳俊和兄弟表示加入之意。雙方
    因而共同基於違反上開畜牧法規定之概括犯意聯絡，自93年
    3 月間起，由吳俊和兄弟以每日新臺幣（下同）300 元至50
    0 元不等之代價僱請丙○○在上開工寮內屠宰病死豬隻。彼
    等工作模式為：先由吳俊興開車在屏東縣境內各地區收集不
    知情之養豬戶棄置之病死豬，載運至上揭屠宰場內，由明知
    該等豬隻並未經屠宰衛生檢查之丙○○、吳俊興及吳俊和3
    人，連續意圖供人食用而予宰殺、分切，並將分切後之豬肉
    以每斤30元之價格販售予尹景生（其涉案部分已由台灣屏東
    地方法院於94年9 月24日判決），每月交易金額約達100,00
    0 元至200,000 元。尹景生再將豬肉運輸至屏東縣屏東市○○○路建源冷凍公司內儲放，陸續於不詳時間、地點，售予
    綽號「阿德」之盤商（真實姓名及年籍不詳），以使其轉售
    予民眾食用。其間，吳俊和更以每隻200 至50元之代價，受
    侯義勇、侯嘉文父子委託宰殺病死豬後，交由侯義勇售予他
    人供人食用（侯義勇涉案部分由檢察官另行偵查中），因數
    量非小、情節重大，為警於93年4 月16日下午3 時，在前開
    屠宰場內當場查獲，並在現場發現已支解之病、死豬肉、豬
    骨共計10大桶、大隻病死豬4 隻、小隻病死豬3 隻、大隻活
    病豬6 隻、小隻活病豬1 隻（以上豬隻及屠體已送往璇億企
    業股份有限公司化製肥料、飼料），並扣得屠刀9 支、支解
    死豬用菜刀1 支、磨刀鐵條2 支、鋸子1 支、瓦斯噴火器1
    台及磅秤1 台。復於同日下午9 時許，為警循線在建源冷凍
    企業股份有限公司（以下簡稱建源公司）106 號冷凍庫內扣
    得尹景生儲存之豬肉品長條包22包及豬肉品飼料包21包（責
    付建源公司經理葉政銘保管）。
三、案經屏東縣警察局內埔分局移送台灣屏東地方法院檢察署檢
    察官偵查起訴。
    理  由
一、訊之上訴人乙○○固坦承於前開時地運輸、屠宰、分切未經
    屠宰衛生檢查之病死豬, 上訴人丙○○對其與被告吳俊和、
    吳俊興兄弟共同屠宰分切病死豬之事實（即事實二部分）坦
    承不諱, 惟與上訴人甲○○均否認犯罪，上訴人乙○○辯稱
    ：把豬隻支解後，即將豬肉及內臟絞碎後丟入魚池餵養土虱
    ，豬皮則送往化製場製作肥料、飼料，未售予他人食用云云
    ；上訴人丙○○辯稱：92年12月26日被警查獲當天, 伊只是
    受侯義勇僱用，前往乙○○的屠宰場載運豬骨及豬皮載去化
    製場而已云云；上訴人甲○○辯稱：92年12月26日被查獲當
    天，我僅係受乙○○之託，代為看顧乙○○之魚池而已云云
    。惟查：
（一）上訴人乙○○於前揭時地分切病死豬肉之事實，業據乙○○於偵查中坦承：「（問：你在現場做多久？）做大概半
      年，…我只有屠宰」等語不諱（93年偵字第1650號卷第30
      頁）。屏東縣違法屠宰聯合查緝小組成員即屏東縣政府農
      業局運銷課技士許順太於92年12月26日查獲當天與乙○○
      談話時，上訴人乙○○亦坦認其在該查獲地點從事分切病
      死豬肉之行為已達7 月餘，且其為該處負責人等語無誤，
      此有屏東縣違法屠宰案件談話紀錄影本1 分在卷可稽（93
      年偵字第1650號卷第7 頁參照，該談話紀錄依刑事訴訟法
      第159 條之4 第1 款規定得為證據）。上訴人丙○○於偵
      查中亦陳稱：「（問: 乙○○為何要殺病死豬？）乙○○
      說在養魚，事實上都有，應該都有去給人家吃」等語甚明
      （93年偵字第1650號卷第88頁參照）。至查獲當天，尚有
      上訴人甲○○、丙○○2 人在場等查獲情節，亦據證人鄭
      清輝（家畜疾病防治所查緝小組幹事）及鍾蓮青（屏東縣
      衛生局獸醫師）2 人於原審陳述屬實（見原審卷第96頁至
      第100 頁參照），此外復有屏東縣違法屠宰聯合查緝小組
      檢查紀錄表（93年偵字1650號卷第4 頁）、屏東縣查獲未
      經屠宰衛生檢查之屠體內臟處理指示暨紀錄各1 紙（93年
      偵字第1992號卷第25頁）及現場照片9 幀附卷供憑。
（二）上訴人乙○○雖辯稱：分切病死豬之目的，係餵養工寮旁
      魚池中之土虱，並非供人食用云云。惟此與上訴人丙○○
      於原審所稱：曾目睹乙○○將絞剩之豬肉載運至工寮外（
      原審卷第96頁參照）等情不符，且若為要飼養土虱而分切
      病死豬，衡情應將豬隻分切至絞肉機堪以絞碎之程度即可
      , 並無耗費時間、精力將屠體分門別類切割後再行分裝之
      必要。證人即土虱業者鄧美秀於原審審理中亦陳稱：「大
      隻豬隻，我們就自己分解，四肢切下來，其餘部位只要機
      器能夠絞碎的就不會再詳細分解成內臟、豬肉各部位。」
      等語甚明（原審卷101 頁）。又證人鄭清輝於原審陳稱：
      查獲本案時，現場屠體均係按部位分裝，藍色簍子裝的是
      背部肌，黑色簍子則分裝排骨（見原審卷第97頁背面參照
      ），況且所分裝之背長肌，係屠體中最有價值之部分；排
      骨部位亦可製成糖醋排骨供人食用，此已據證人即屏東縣
      政府農業局運銷課技士許順太在檢察官偵查中證述明確（
      93年偵字第1992號卷第40頁），由此可見上訴人乙○○屠
      宰、分切病死豬隻之主要目的，應係為取出屠體上可供人
      食用之部位，至其將不可食用部分餵養土虱之行為則應僅
      係用以掩飾非法犯行之手段，上訴人乙○○此舉僱工分切
      豬體顯然不合飼養土虱之經濟效益，有違常理，亦與上開
      土虱業者所證述之飼養方法不合，所辯自難採信。又其所
      舉証人李春憲於本院陳稱：該地在養魚，常去該地泡茶，
      沒有看過分切豬肉等語（見95年1 月17日本院審判筆錄）
      ，所舉証人吳俊興於本院陳稱：該地在養魚，沒有看過分
      切豬肉等語（見95年1 月24日本院審判筆錄），應均是迴
      護之詞，亦非可採。
（三）上訴人甲○○於偵查時坦承：「（查獲）當時我去絞雞腸
      ，我那時候已經換好雨鞋了」（同前揭處），與其所辯其
      係為乙○○看顧魚池云云有所矛盾，又証人即共同被告丙○○於偵查中陳稱：我多次前往乙○○屠宰病死豬之工寮
      時，曾目睹甲○○在場（93年偵字1650號卷第31頁），非
      僅查獲當天。証人即共同被告吳俊興於偵查中亦陳稱：「
      乙○○、甲○○是一夥的，乙○○和甲○○同居，甲○○
      有時會幫忙做病死豬，她沒有辦法做粗重的，她會買便當
      、送涼水等，里港土庫靠信國村那個地方是靠砂石場，那
      個場是乙○○的，我去過3 次，看他們如何殺病死豬，我
      當時是去學習，乙○○和甲○○當時住在裡面。」等語（
      93年偵字2078號卷第72頁）甚明，且共同被告乙○○前次
      違反畜牧法案件被查獲時，上訴人甲○○適亦在同一現場
      （卷附臺灣屏東地方法院檢察署92年度偵字第2640號不起
      訴處分書參照），足証上訴人甲○○與乙○○2 人關係甚
      密，其於被警查獲當天應非臨時受託看顧魚池而已，所辯
      尚難遽信。再者證人即屏東縣政府職員鍾蓮青於原審曾就
      本案查獲經過陳稱：「（查獲當天）我們去的時候（工寮
      ）門鎖著，鐵門縫以下有看到很多穿白雨鞋的人走來走去
      ，我推算應該有7 、8 個人，但開門以後我們進去看大概
      只有剩下3 、4 個人，有1 個女的，就是應門的被告甲○○，她說要找她丈夫來開門，那個女的應門應了很久，但
      是不開，她過來再回去，前後有10幾分鐘左右」等語屬實
      （見原審卷第98頁參照），本院審理時証人鍾青蓮仍為相
      同之陳述（見95年1 月17日本院審判筆錄），復參照查獲
      當時工寮內遍地豬屍之景象可知（卷附照片93年偵字第19
      92號卷第69至72頁），查獲當時，工寮內應有多人正穿著
      雨鞋從事豬隻屠宰分切工作，惟因查緝人員前來而四處逃
      竄，故不及收拾現場，因而有此景象，而上訴人甲○○身
      處其中，並換著雨鞋，與其他工作人員相同，豈有不知屠
      宰豬隻情事或僅係看守魚池之理？且上訴人甲○○於稽查
      人員前來稽查時，又拖延工寮大門之開啟時間，顯見其應
      知曉工寮內所從事者係私宰病死豬隻之不法活動，否則無
      阻滯查緝人員入內查緝之必要，是上訴人甲○○應有在其
      內做幫忙之工作。
（四）上訴人丙○○與共同被告吳俊和、吳俊興、尹景生等人共
      犯事實欄二之事實，除據上訴人丙○○於原審審理中坦承
      不諱外，並據共同被告吳俊興於檢察官偵查中供陳：「（
      檢察官問：丙○○在現場做什麼？）他幫忙把肢解下來東
      西分類。」（93年偵字第2078號卷第9 頁）、「他有幫忙
      支解豬隻」（93年偵字第2078號卷第30頁）等語甚明。証
      人即共同被告吳俊興於警詢中亦陳稱：「丙○○自93年3
      月初開始僱用，他在現場除幫忙屠宰豬隻外，另幫忙做一
      些鎖事，我們沒有言明多少代價，每天約給他新臺幣300
      元至500 元不等做為工資」等語綦詳（屏東縣警察局內埔
      分局內警刑字第0930010873號卷第15頁）；證人即建源公
      司經理葉政銘則於警詢中就共同被告尹景生租用冷凍庫一
      節及證人鍾蓮青於偵查中就本件查獲之情節供證明確，上
      訴人丙○○對於上開證人於警訊及偵查中之陳述均未爭執
      ，依刑事訴訟法第159 條之5 規定得為證據。復有屏東縣
      違法屠宰聯合查緝小組檢查紀錄表1 紙、現場照片25幀、
      未經屠宰衛生檢查屠宰屠體內臟處理紀錄單1 紙在卷可稽
      ，並扣得屠刀9 支、支解死豬用菜刀1 支、磨刀鐵條2 支
      、鋸子1 支、瓦斯噴火器1 台、磅秤1 台、豬肉品長條包
      22包及豬肉品飼料包21包可憑，上訴人丙○○此部分之犯
      行堪以認定。
（五）上訴人丙○○於92年12月26日被查獲當天，與屏東縣違法
      屠宰聯合查緝小組成員即屏東縣政府農業局運銷課技士許
      順太談話時自承：「（問：過去是否曾在本場地分切斃死
      豬？）曾從事半年至今」等語不諱（93年偵字1650號卷第
      5 頁參照，該談話紀錄依刑事訴訟法第159 條之4 第1 款
      規定得為證據，核與証人即共同被告乙○○於偵查中坦認
      ：「（問：你在現場做多久？）做大概半年，…我有屠宰
      」一語，在犯罪時間上相互吻合（93年偵字第1650號卷第
      30頁）。至於彼等屠宰病死豬隻之目的係供人食用一節，
      已據上訴人丙○○於檢察官偵查中坦承：「里港土庫乙○○的場，我每天都要去，里港土庫的豬除了餵魚，還有運
      出去，…（問：乙○○為何要殺病死豬？）乙○○說在養
      魚，事實上都有，應該都有去給人家吃。」（93年偵字第
      1650號卷第88頁）等語甚明。而本件查獲當天，丙○○在
      場持酒瓶敲擊鐵欄杆及持石頭作勢毆打查緝人員，以阻撓
      調查等情節，並據證人鄭清輝（家畜疾病防治所查緝小組
      幹事）及鍾蓮青（屏東縣衛生局獸醫師）2 人於原審審理
      中陳述屬實（原審卷第96頁至第100 頁）。此外，復有屏
      東縣違法屠宰聯合查緝小組檢查紀錄表（93年偵字第1650
      號卷第4 頁）、屏東縣查獲未經屠宰衛生檢查之屠體內臟
      處理指示暨紀錄各1 紙（93年偵字第1992號卷第25頁）及
      現場照片9 幀附卷供憑。上訴人丙○○雖辯稱查獲當天，
      前往乙○○的屠宰場，係準備將豬骨及豬皮載往化製場云
      云。惟上訴人被查獲時所駕駛之集運車內，堆放有已遭屠
      宰及尚未屠宰之豬隻數隻（證人許順太偵查中之證詞及卷
      附現場照片參照93年偵字第56頁及第70頁），非僅豬骨、
      豬皮，與其所辯已有未合。且被告丙○○既為載運豬皮、
      豬骨而前往，又未受乙○○僱用，衡情應無餘暇滯留該處
      為乙○○提供勞務。惟上訴人丙○○被查獲時，竟在工寮
      內之魚池旁邊絞肉餵魚（證人鄭清輝於偵查中之證詞參照
      93年偵字第1992號卷第56頁），顯與常理不符，是其所辯
      ，尚難遽信。又上訴人丙○○於被查獲當時，即係穿著白
      色雨鞋（93年偵字第1992號卷第69頁所附照片參照），與
      其他參與屠宰之人員相同，若上訴人丙○○僅係前往載運
      豬皮、豬骨，何須與其他屠宰豬隻之人員為相同穿著？且
      丙○○於查緝小組人員調查時，竟持酒瓶敲擊鐵欄杆及持
      石頭作勢毆打查緝人員，顯見其應知曉工寮內所從事者係
      私宰病死豬隻之不法活動，否則無配合共同被告甲○○，
      阻撓查緝人員調查之必要，是上訴人丙○○辯稱其僅係前
      往載運豬皮及豬骨云云，應為卸責之詞，不可採信，其前
      自承已在該處從事屠宰工作達半年一語， 則較可採。
    綜上所述，上訴人乙○○應有從事處理病死豬肉分切處理，
    上訴人丙○○有意圖供人食用而販賣病死豬肉之工作，上訴
    人甲○○有在該地幫忙其他之工作，事證明確，上訴人等所
    辯均係卸責之詞，均不足採信，其等犯行均已堪認定。
二、按上訴人第行為後, 畜牧法第33條第1 項第2 款及第2 項之
    規定已於94年1 月19日修正改列至同法第38條第1 項第3 款
    及第2 項，然其犯罪構成要件及法定刑度，修正前後並無不
    同，依刑法第2 條第1 項前段規定，應適用新法處斷。是核
    上訴人乙○○所為，係違反畜牧法第32條第1 項未經屠宰衛
    生檢查之屠體, 不得意圖供人食用而分切、運輸之規定，情
    節重大，應論以修正後同法第38條第2 項之罪。核上訴人丙○○所為，係違反畜牧法第32條第1 項未經屠宰衛生檢查之
    屠體，不得意圖供人食用而分切、運輸、貯存、販賣之規定
    ，情節重大，應論以修正後同法第38條第2 項之罪。核上訴
    人甲○○基於幫助他人意圖供人食用而分切未經屠宰衛生檢
    查屠體之犯意，從事構成要件行為以外之幫助行為，情節重
    大，應論以修正後畜牧法第38條第2 項之罪之幫助犯。公訴
    人認甲○○部分係共同正犯，尚有未洽，應改為以幫助犯論
    處。又上訴人乙○○運輸屠體之低度行為及上訴人甲○○就
    此部分犯行之幫助行為，應分別為分切或幫助分切之高度行
    為所吸收，不另論罪。又上訴人丙○○分切、運輸及貯存屠
    體之低度行為，應為販賣之高度行為所吸收，不另論罪。上
    訴人乙○○與丙○○及其他不詳姓名之成年人間，就前揭事
    實欄一之分切犯行有犯意聯絡及行為分擔，為共同正犯；上
    訴人丙○○與共同被告吳俊和及吳俊興等人間，就前揭事實
    欄二所載之犯行亦有犯意聯絡及行為分擔，均分別為共同正
    犯。上訴人乙○○前後多次分切行為或甲○○多次幫助分切
    之行為，上訴人丙○○前後多次販賣行為，均時間緊接，各
    所犯罪名相同，顯係出於概括犯意反覆為之，為連續犯，依
    刑法第56條之規定各以一罪論。又公訴人雖僅就上訴人等自
    92年11月間起之犯行提起公訴，然檢察官就犯罪事實一部起
    訴者，其效力及於全部，本案被告等於同年9 月11日（即乙○○、丙○○前案判決宣示後）起在同一地點處所分切、運
    輸病死豬肉或幫助分切、運輸之事實，雖未經起訴，然此部
    分與前揭起訴部分，有連續犯之關係，本院自得就屬於裁判
    上一罪之該部犯罪事實一併加以裁判。上訴人乙○○、丙○○前有如事實欄所示之科刑及執行情形, 有臺灣高等法院被
    告前案紀錄表附卷足憑，其於刑之執行完畢後5 年內，再犯
    本件有期徒刑之罪，為累犯，應依法加重其刑。上訴人甲○○為本件之幫助犯，其行為惡性較正犯為低，爰依刑法第30
    條第2 項之規定減輕其刑。
三、原審適用修正後畜牧法第38條第2 項、第1 項第3 款，刑法
    第11條前段、第2 條第1 項前段、第28條、第56條、第47條
    、第30條第2 項、第41條第1 項、第42條第2 項、第3 項、
    第38條第1 項第2 款，罰金罰鍰提高標準條例第2 條，現行
    法規所定貨幣單位折算新臺幣條例第2 條規定，並審酌上訴
    人等為牟一己私利，罔顧他人身體健康，連續分切、運輸及
    販賣病死豬肉供人食用，不僅使不特定之消費大眾身處致病
    風險當中，且破壞合法之豬肉產銷體系，所幸未釀成重大疾
    病之傳染流行，上訴人乙○○、丙○○2 人前曾犯相同之違
    反畜牧法（病死豬肉）案件，不知悔改又再犯，上訴人甲○○係幫助犯，及其等知識程度、動機、社會受損程度等一切
    情狀，量處上訴人乙○○有期徒刑1 年8 月，併科罰金新台
    幣30萬元，量處上訴人丙○○有期徒刑1 年6 月，併科罰金
    新台幣20萬元，量處上訴人甲○○有期徒刑6 月，併科罰金
    新台幣10萬元，並諭知上訴人甲○○所處有期徒刑6 月之易
    科罰金之折算標準，及上訴人3 人所處罰金刑如易服勞役之
    折算標準。並說明扣案屠刀9 支、支解死豬用菜刀1 支、磨
    刀鐵條2 支、鋸子1 支、瓦斯噴火器1 台及磅秤1 台為供被
    告共同犯罪所用之物，且為共犯吳俊和所有，業據共同被告
    吳俊和陳明，其應依刑法第38條第1 項第2 款規定宣告沒收
    之理由。又說明另扣案之豬肉品長條包22包及豬肉品飼料包
    21包則為另案被告尹景生犯罪所得之物，與上訴人丙○○已
    無關係，其不併予宣告沒收之理由。經核原判決認事用法並
    無不合，量刑亦屬適當，上訴人乙○○、丙○○、甲○○上
    訴否認犯罪，均為無理由，均應予駁回。
據上論結，應依刑事訴訟法第368 條，判決如主文。
本案經檢察官陳國全到庭執行職務。
中    華    民    國    95    年    2    月    7     日
                  刑事第六庭  審判長法  官  王憲義
                                    法  官  李璧君
                                    法  官  張盛喜
以上正本證明與原本無異。
不得上訴。
中    華    民    國    95    年    2     月    7     日
                                    書記官  林明威
附錄本件判決論罪科刑法條：
畜牧法第32條第1項
未經屠宰衛生檢查或經檢查為不合格之屠體、內臟,不得供人食
用或意圖供人食用而分切、加工、運輸、貯存或販賣。
畜牧法第38條
有下列情形之一者,處新臺幣 10 萬元以上 50 萬元以下罰鍰：
一、違反第 12 條之 1 規定,擅自推廣、利用未經田間試驗、生
    物安全性評估涉及遺傳物質轉置之種畜禽或種原者。
二、違反第 29 條第 1 項規定,擅自於屠宰場外屠宰或其屠宰未
    經依同條第 2 項規定檢查者。
三、違反第32條第1 項規定,將未經屠宰衛生檢查或經檢查為不
    合格之屠體或內臟供人食用或意圖供人食用而分切、加工、
    運輸、貯存或販賣者。
四、擅自變更或偽造第 32 條第 4 項所定之屠宰衛生檢查合格標
    誌者。
五、違反第37條規定,製造或輸入不符合國家標準 (CNS)之乳製
    品者。
有前項各款情形之一,情節重大或一年內再犯者,處 3 年以下有
期徒刑或併科新臺幣 30 萬元以下罰金。
因執行業務犯前項之罪者,除依該項規定處罰其行為人外,對僱
用該行為人之法人或自然人,亦科以前項之罰金。
有第 1 項第 3 款情形時,主管機關得對該等屠體、內臟予以沒
入。


司法院資訊處製作；財團法人民間司法改革基金會備份。
